臺灣臺南地方法院新市簡易庭民事裁定
110年度新司調字第183號
聲  請  人  新加坡商艾星國際有限公司台灣分公司

法定代理人  曾慧雯  


上列聲請人與相對人涂聰穎、涂家榮間請求代位終止借名登記等
事件，聲請人聲請調解，本院裁定如下：
    主    文
聲請駁回。
聲請程序費用由聲請人負擔。
    理    由
一、按依法律關係之性質，當事人之狀況或其他情事可認為不能
    調解或顯無調解必要或調解顯無成立之望者，得逕以裁定駁
    回之。民事訴訟法第406條第1項第1款定有明文。次按調解
    成立，即屬民法上和解。和解有使當事人所拋棄之權利消滅
    ，及使當事人取得和解契約所訂明權利之效力（最高法院69
    年度台上字第724號民事裁判參照）。是以，調解在實質上
    仍屬雙方當事人以終止爭執為目的而互相讓步所為之合意，
    與民法第736條所規定和解係當事人約定互相讓步，以終止
    爭執或防止爭執發生之契約相符，故其在實體法上，應認為
    具有私法上和解契約之效力。而調解之雙方當事人因相互讓
    步，致其所拋棄之權利消滅，性質上為一處分行為，雙方當
    事人就其所拋棄之權利，自應具有處分權始得為之。
二、本件聲明意旨略以：聲請人輾轉受讓取得對相對人涂聰穎之
    債權，經聲請人查調涂聰穎戶籍地址「臺南市○○區○○路00號
    」之建物資料，發現該建物係由相對人涂家榮出名以買賣為
    由取得，惟涂家榮購置該建物時年僅26餘歲且未辦理貸款，
    依社會倫常經驗法則，實難令人置信；又聲請人另查得涂聰
    穎為該建物之共同生活戶戶長，足徵涂聰穎為免遭債權人聲
    請執行，而將該建物借名登記於涂家榮名下。因相對人間借
    名登記行為有害債權，爰依民法第242條規定聲請相對人涂
    家榮應將系爭不動產回復登記予相對人涂聰穎所有云云，聲
    請進行調解。
三、經查，本件聲請人主張代位相對人涂聰穎行使終止借名關係
    及請求相對人涂家榮將該建物返還登記予相對人涂聰穎名下
    。惟聲請人代位行使相對人涂聰穎之請求權，不得再以涂聰
    穎本人為相對人而聲請調解（最高法院71年台上字第4342號
    判例參照）。從而，聲請人對相對人涂聰穎聲請調解，依其
    情事，應認不能調解。次查，調解可使雙方當事人拋棄之權
    利消滅，為一處分行為。聲請人對涂聰穎固有債權存在，於
    符合民法第242條之規定時，雖得代位行使涂聰穎之權利，
    惟聲請人僅得代位行使涂聰穎之權利，以保全其債權，並無
    權處分涂聰穎對該建物之權利。因此，聲請人即無從於調解
    程序中與相對人涂家榮就該建物成立互相讓步之合意，進而
    拋棄相對人涂聰穎就系爭不動產之權利，故聲請人此部分之
    聲請，亦顯不能調解。是以，聲請人主張代位行使涂聰穎之
    權利並聲請調解，依其法律關係之性質，應認不能調解、顯
    無成立調解之可能，揆諸首揭說明，爰以裁定駁回本件調解
    之聲請。
四、依民事訴訟法第406條第1項第1款、第95條、第78條裁定如
    主文。
五、如不服本裁定，應於裁定送達後10日內，以書狀向本院司法
    事務官提出異議。 
中　　華　　民　　國　　110 　年　　10　　月　　21　　日
                  臺灣臺南地方法院新市簡易庭　　　　　　
                            司法事務官